【裁判字號】    89,訴,2203
【裁判日期】    891103
【裁判案由】    違反野生動物保育法等
【裁判全文】
臺灣高雄地方法院刑事判決                        八十九年度訴字第二二三號
    公  訴  人  臺灣高雄地方法院檢察署檢察官
    被      告  乙○○
    被      告  甲○○
右列被告因違反野生動物保育法等案件，經檢察官提起公訴（八十九年度偵字第一八
九七四號），本院判決如左：
    主  文
乙○○、甲○○均無罪。
    理  由
一、公訴意旨略以：乙○○與甲○○非為試驗研究目的，未經主管機關許可，共同於
    民國八十九年八月二十二日十一時許，在高雄縣旗山鎮廣福里台三線四一九公里
    旁之溝渠，利用電魚具一組，採捕水產動物吳郭魚十台斤，嗣於同日十二時四十
    分許，在上址河床，為警當場查獲，扣得上開電魚漁具一組及魚獲物（經變賣共
    得價金新台幣二百元）。因認被告二人涉有違反漁業法第六十條第一項、野生動
    物保育法第四十一條第一項第一款、第三款之罪嫌。
二、公訴人指被告二人共同涉有上開罪嫌，無非以右開事實業據被告乙○○、甲○○
    坦承不諱，並有上開經警查扣之電漁具及魚獲物扣案可稽，為其論據。
三、按犯罪事實，應依證據認定之，無證據不得推定其犯罪事實，而不能證明被告犯
    罪者，應諭知無罪之判決，刑事訴訟法第一百五十四條、第三百零一條第一項分
    別定有明文。
四、訊據被告乙○○、甲○○二人固坦承持電漁具於上開溝渠電魚，並電得吳郭魚約
    值二百元之事實不諱，惟均否認有違反漁業法與野生動物保育法，辯稱：伊等係
    於灌溉用之淺水溝電魚，所電得之吳郭魚並非野生動物保育法之魚類等語。查被
    告二人確實持其等所有之電魚具電魚，並電得吳郭魚價值約二百元之事實，有扣
    案之電魚具一組、吳郭魚經變賣後得款二百元在卷可資佐證，被告二人以電魚具
    電魚之事實，堪予認定。惟查，被告電魚之地點係於高雄縣旗山鎮廣福里台三線
    四一九公里處旁之溝渠，該溝渠係台灣糖業公司自行挖掘之灌溉用溝渠，業據現
    場查獲之警員黃清嚴到庭證述明確，且提出該溝渠之照片二張附卷可稽，是被告
    二人電魚之地點係於灌溉用之溝渠，至為明確。而按漁業法上所稱之「公共水域
    」，依同法施行細則第三條規定，公共水域係指河川、天然湖沼、潮間帶及海洋
    ；所稱與公共水域相連之非公共水域，係指與公共水域連成一體之池、碑、水庫
    等。本件被告二人電魚之地點係於灌溉用之溝渠，尚非屬漁業法內所稱之「公共
    水域」與公共水域相連之非公共水域，是被告二人雖有以電魚具電魚，實難以漁
    業法之規定予以論處。此外被告所電得之吳郭魚，係一般人所食用之魚類，非屬
    野生動物保育類，亦難論以該罪責，此外復查無其他積極證據，足認被告二人涉
    有上開被訴之犯行，犯罪應屬不能證明，應法應為無罪之諭知。
據上論斷，應依刑事訴訟法第三百零一條第一項判決如主文。
本案經檢察官何景東到庭執行職務。
中      華      民      國      八十九      年      十一    月    三    日
                                  臺灣高雄地方法院刑事第六庭
                                      法  官  沈建興
右正本證明與原本無異。
如不服本判決，應於判決送達後十日內，向本院提出上訴狀。
                                      書記官  蔡琬玲
中    華    民    國    八十九    年      十      月        三        日


司法院資訊處製作；財團法人民間司法改革基金會備份。
